【裁判字號】    98,勞訴,55
【裁判日期】    980831
【裁判案由】    給付資遣費等
【裁判全文】
臺灣臺北地方法院民事判決              98年度勞訴字第55號
原      告  乙○○
訴訟代理人  丙○○律師
被      告  德巍股份有限公司
法定代理人  甲○○
訴訟代理人  陳純仁律師
上列當事人間請求給付資遣費等事件，本院於民國98年8 月21日
言詞辯論終結，判決如下：
    主  文
被告應給付原告新台幣陸拾貳萬貳仟捌佰伍拾捌元，及自民國九
十七年十二月二十三日起至清償日止，按週年利率百分之五計算
之利息。
訴訟費用由被告負擔。
本判決於原告以新台幣貳拾萬柒仟元供擔保後，得假執行。但被
告如以新台幣陸拾貳萬貳仟捌佰伍拾捌元為原告預供擔保，得免
為假執行。
    事實及理由
一、原告主張被告自民國86年5 月1 日起僱用原告工作，詎於97
    年12月12日以公司休業為由，片面預告於同月31日終止原告
    之勞動契約，致原告未及休畢95年至97年度之特別休假合計
    178.25小時，應依勞動基準法（下稱勞基法）第17條、第16
    條第3 項、第38條及同法施行細則第24條暨勞工退休金條例
    （下稱勞退條例）第38條等規定，給付原告資遣費、預告期
    間工資及未休特別休假之工資。原告受僱期間共計11年8 個
    月，前8 年2 個月為適用勞基法年資，餘為適用勞退條例年
    資，依上開規定，被告應給付原告9.92個月平均工資之資遣
    費。又原告為被告繼續工作3 年以上，被告應給付原告1 個
    月預告期間工資，卻短付12日，亦應補給，並應另按原告未
    休特別休假時數折付工資。以原告勞動契約終止當月工資為
    新台幣（下同）56,000元，前6 個月平均工資為每月57,086
    元，同時期底薪每月46,000元計算，被告計應給付原告預告
    期間工資22,400元（56,000÷30×12）、資遣費566,293 元
    （9.92×57,086）及未休特別休假工資34,165元（46,000÷
    240 ×178.25），合計622,858 元，惟經催討為被告所拒，
    為此依上開規定提起本訴，聲明請求被告如數給付，及加付
    自支付命令送達翌日起至清償日止，按年息5%計算之利息。
    並願供擔保，請准宣告假執行等情。
二、被告則辯稱原告計算平均工資時，將非屬工資性質之97年8
    月間加班費6,517 元計入，顯有違誤。又被告係綜合商品零
    售業，迄87年3 月1 日始適用勞基法，原告在此之前之工作
    年資無勞基法適用，亦未據兩造約定資遣費給與標準，且年
    資業經被告結清，原告仍依勞基法規定請求此段年資之資遣
    費，亦有錯誤，爰聲明請求駁回原告之訴，如受不利判決並
    願供擔保請准免為假執行等語。
三、查原告主張其自86年5 月1 日起受僱於被告，至97年12月12
    日經被告以公司休業為由，預告於同年月31日終止勞動契約
    。被告尚欠其12日預告期間工資計22,400元，及按178.25小
    時折算之未休特別休假工資計34,165元未付等情，業據其提
    出勞工保險被保險人投保資料表、離職證明書及薪資月報表
    為證（見支付命令卷第2 至6 頁），且為被告所不爭，堪信
    為真實。至於原告另請求被告給付資遣費566,293 元一節，
    則為被告所否認，並以前詞置辯。是本件應審究者在於原告
    96 年8月間受領之加班費6,517 元應否列入計算資遣費之平
    均工資內？被告何時開始適用勞基法？原告在被告適用勞基
    法前之工作年資應否計給資遣費？原告所得請求之資遣費數
    額為何？等項。茲分述如後：
  (一)按工資係謂勞工因工作而獲得之報酬，包括任何名義之經常
    性給與均屬之。而平均工資係謂計算事由發生之當日前6 個
    月內所得工資總額除以該期間之總日數所得之金額，勞基法
    第2 條第3 款、第4 款分別定有明文。是僱主對勞工之給與
    若屬工作之報酬，具制度上之經常性者，即為工資，應列入
    計算平均工資之工資總額。被告雖辯稱原告於96年8 月間受
    領之加班費6,517 元非屬工資性質，不應列入平均工資云云
    。惟觀諸原告所提為被告不爭執真正之被告公司員工手冊第
    17條，就員工之「加班」定義為：凡因公司實際營運需要，
    必需延長工作時間者即為加班。又同條就加班費之給與標準
    ，定為按每小時底薪加給三分之一至二倍之工資（見勞訴卷
    第17頁背面）。據此可認原告受領之上開加班費，乃延長工
    作時間獲得之報酬，且為制度上之經常性給與，自屬勞基法
    第2 條第3 款所定之工資。又其受領時間在勞動契約終止日
    前6 個月內，是應列入計算平均工資之工資總額。原告為相
    同之主張，應屬有據。被告上詞否認之，並不足取。
  (二)被告辯稱其屬綜合商品零售業，迄87年3 月1 日始適用勞基
    法等情，雖為原告所否認。惟據行政院勞工委員會檢送本院
    之中華民國行業標準分類表所載（見勞訴卷第25至28頁），
    綜合商品零售業之行業特點，不以其銷售之主要商品歸類，
    凡從事該行業標準分類532 至559 小類中，3 小類以上商品
    之零售買賣行業均屬之。而據兩造所陳，被告係以代理電腦
    儲存設備、數位相機等多種資訊、電子產品之批發零售為業
    。核與上開行業標準分類第545 小類之機械器具零售業（凡
    從事各種機械、電器、儀器等零售之行業均屬之）、第548
    小類之攝影器材零售業（凡從事各種攝影器材零售之行業均
    屬之）、第559 小類之其他零售業（凡從事531 至551 小類
    所屬商品以外，其他商品零售之行業均屬之）相符。可見被
    告行業類別應屬綜合商品零售業無訛。又綜合商品零售業經
    行政院勞工委員會指定自87年3 月1 日起適用勞基法，亦有
    該委員會函令附卷可稽（見勞訴卷第20至21頁）。準此以觀
    ，被告辯稱其為綜合商品零售業，迄87年3 月1 日始適用勞
    基法等情，應可採信。原告空言否認，並無可取。
  (三)依勞動基準法第84條之2 規定，勞工工作年資自受僱之日起
    算，適用勞基法前之工作年資，其資遣費給與標準，依其當
    時應適用之法令規定計算；當時無法令可資適用者，依各該
    事業單位自訂之規定或勞雇雙方之協商計算之。適用勞基法
    後之工作年資，其資遣費給與標準，依第17條規定計算。被
    告既至87年3 月1 日始適用勞基法，則原告在適用勞基法前
    即86年5 月1 日至87年2 月28日期間之工作年資，即不能逕
    依勞基法規定計給資遣費。然原告主張依當時被告之員工手
    冊規定，被告員工退職資遣費之給與標準與勞基法規定相同
    。雖未據提出完整員工手冊為證，且為被告所否認。惟依原
    告提出之上開手冊節本第1 條所揭「本公司…依據勞動基準
    法及有關法令訂定本規則」之意旨，並參酌該手冊節本關於
    勞工工作時間、休假及加班費等規定，確與勞基法規定相符
    等情，應堪信原告前開主張尚屬非虛。而上開手冊之內容乃
    被告所制定，被告否認原告此部分主張，自應由其提出該手
    冊為反證，始屬公允。被告雖謂其因遷移致無法尋得該手冊
    云云，惟未據釋明，自難採信。則被告迄未提出上開手冊反
    證原告主張為不實，即應認原告上開主張之事實為可採。準
    此，原告適用勞基法前之工作年資，仍應依員工手冊規定，
    按勞基法所定標準計給資遣費。至於被告另辯稱此部分年資
    業經結清云云，並未舉證以實其說，復為原告所否認，自無
    可採。是原告主張應依勞基法規定計算其適用勞基法前工作
    年資之資遣費，尚屬有據。被告空言爭執為無可取。
  (四)按勞工在同一雇主之事業單位繼續工作，每滿1 年發給相當
    於1 個月平均工資之資遣費，其剩餘月數，以比例計給之。
    未滿1 個月者以1 個月計，為勞基法第17條所明定；又勞工
    適用勞退條例之退休金制度者，適用本條例後之工作年資，
    於勞動契約依勞基法第11條、第13條但書規定終止時，其資
    遣費由雇主按其工作年資，每滿1 年發給二分之一個月之平
    均工資，未滿1 年者，以比例計給；最高以發給6 個月平均
    工資為限，不適用勞基法第17條之規定。94年7 月1 日施行
    之勞退條例第12條第1 項亦定有明文。查原告自86年5 月1
    日受僱時起至94年6 月30日止應按勞基法規定計算資遣費之
    工作年資，為8 年2 個月；此後至97年12月31日止應按勞退
    條例規定計算資遣費之工作年資，則為3 年6 個月。又原告
    於97年12月31日終止勞動契約前6 個月，每月工資為56,000
    元，此有原告提出之薪資月報表為證，且為被告所不爭。而
    原告於97年8 月間受領之加班費6,517 元，應計入平均工資
    ，亦如前述。據此計算，原告之平均工資為每月57,086元。
    則依上開規定，原告所可請求之資遣費，應為9.92個月之平
    均工資（[8＋2 ÷12] ＋[3＋6 ÷12] ÷2 ；小數點以下四
    捨五入，下同)， 亦即566,293 元（9.92×57,086）。
四、綜上所述，原告請求被告給付預告期間工資22,400元、未休
    特別休假工資34,165元及資遣費566,293 元，合計622,858
    元（22,400＋34,165＋566,293） ，應屬有據。又依勞基法
    終止勞動契約時，雇主應即結清工資給付勞工；依同法第17
    條及勞工退休金條例第12條第1 項規定計算之資遣費，並應
    於終止勞動契約後30日內發給，勞基法施行細則第9 條、第
    8 條及勞退條例第12條第2 項分別定有明文；而給付有確定
    期限者，債務人自期限屆滿時起，負遲延責任；遲延之債務
    ，以支付金錢為標的者，債權人得請求依法定利率計算之遲
    延利息；應付利息之債務，其利率未經約定，亦無法律可據
    者，週年利率為5%，民法第229 條第1 項、第233 條第1 項
    前段、第203 亦有明定。被告經原告請求給付上開金額而未
    為給付，依上規定，原告自得請被告加付遲延利息。
五、從而，原告依上開規定訴請被告給付622,858 元，及自支付
    命令送達翌日即97年12月23日起至清償日止，按年息5%計算
    之利息，為有理由，應予准許。兩造陳明願供擔保請為宣告
    假執行或免為假執行，經核均與規定相符，爰分別酌定相當
    之擔保金額予以宣告。
六、據上論結，本件原告之訴為有理由，依民事訴訟法第78條判
    決如主文。
中    華    民    國    98    年    8     月    31    日
                      勞工法庭  法  官  黃明發
以上正本係照原本作成
如對本判決上訴，須於判決送達後20日內向本院提出上訴狀
中    華    民    國    98    年    8     月    31    日
                                書記官  陳怡如


司法院資訊處製作；財團法人民間司法改革基金會備份。
